【裁判字號】    97,聲繼,14
【裁判日期】    970901
【裁判案由】    聲明繼承
【裁判全文】
臺灣花蓮地方法院民事裁定              97年度聲繼字第14號
聲  請  人  乙○
代  理  人  丙○○
上列聲請人聲明繼承被繼承人甲○○○○○○（民國○○年○月○○
日生，身分證統一編號：Ｚ000000000號，生前住花蓮縣壽豐鄉○
○村○○○街24號）遺產事件，本院裁定如下：
    主  文
聲請駁回。
程序費用由聲請人負擔。
    理  由
一、本件聲請意旨略以：聲請人乙○為大陸地區人民，係被繼承
    人甲○○○○○○（民國○○年○月○○日生，身分證統一編號
    ：Ｚ000000000號，生前住花蓮縣壽豐鄉○○村○○○街24號
    ）之胞姐，依民法第1138條規定為第三順位繼承人，對被繼
    承人甲○○○○○○之遺產有繼承權，爰依臺灣地區與大陸
    地區人民關係條例第66條規定聲明繼承甲○○○○○○之在
    臺遺產云云。
二、按大陸地區人民繼承臺灣地區人民之遺產，應於繼承開始起
    3年內以書面向被繼承人住所地之法院為繼承之表示，臺灣
    地區與大陸地區人民關係條例第66條第1項前段定有明文。
    故依臺灣地區與大陸地區人民關係條例第66條第1項前段規
    定向法院聲明繼承者，限於被繼承人在大陸地區之繼承人。
    經查，本件聲請人乙○主張其為被繼承人甲○○○○○○在
    大陸地區之胞姐，固據聲請人提出中華人民共和國浙江省東
    陽市公證處（2008）浙東証民字第106號公證書為證，並經
    財團法人海峽交流基金會以（97）東核字第018324號函認證
    而得認為其形式為真正；然該證明書之內容是否符合事實，
    該基金會並無從得知，尚不能僅憑上開經認證之公證書遽認
    聲明人之主張為真實。次查，本院依職權向花蓮縣後備指揮
    部及行政院國軍退除役官兵輔導委員會花蓮縣榮民服務處調
    閱被繼承人之親屬資料結果，被繼承人之兵籍表家屬欄記載
    「父倪正輝、母倪金氏、妻陳菊音」，另被繼承人之單身榮
    民親屬關係表之大陸親屬欄僅記載「侄盧龍海」，此外，並
    未有聲請人乙○為被繼承人之胞姐及其他兄弟姊妹等親屬關
    係之記載，已有花蓮縣後備指揮部97年4月22日後花蓮動字
    第0970001448號函、行政院國軍退除役官兵輔導委員會花蓮
    縣榮民服務處97年4月17日花榮處字第0970002109號函附之
    倪吉壽善後繼承卷宗各1件可查。是聲請人自稱為甲○○○
    ○○○之胞姐及其所提出之大陸地區公證書所記載之內容，
    顯與花蓮縣後備指揮部及行政院國軍退除役官兵輔導委員會
    花蓮縣榮民服務處函覆之親屬資料記載不同，是難認聲請人
    即為被繼承人之胞姐，聲請人之聲明已難認真實。又兩岸現
    已開放探親許久，雙方往來密切，被繼承人若有胞姐居住於
    中國大陸地區，理當會前往大陸地區探視聲請人，惟聲請人
    迄今尚未提出被繼承人之探親合照及相關通信資料，亦可證
    被繼承人倪吉壽於大陸地區應無兄弟姊妹存在。故本件審核
    結果，核無聲請人為倪吉壽親屬之記載資料可資審認，是聲
    請人乙○自稱為被繼承人之胞姐及其所提出之大陸地區公證
    書所記載之內容，顯與上開被繼承人之親屬資料內容不符；
    故聲請人是否為倪吉壽在大陸地區之胞姐而得為繼承人，已
    有疑義。因聲請人所提出資料內容與前開花蓮縣後備指揮部
    及行政院國軍退除役官兵輔導委員會花蓮縣榮民服務處函覆
    之倪吉壽親屬資料不符，無法確認聲請人為真正之繼承人。
    從而，本件聲請人聲明繼承，於法未合，應予駁回。
三、依非訟事件法第21條第1項前段，裁定如主文。
中    華    民    國    97    年    9     月    1     日
                  家事法庭      法  官  沈士亮
以上正本係照原本作成。
如對本裁定抗告，須於裁定送達後10日之不變期間內，向本院提
出抗告狀，並繳納抗告費新臺幣1,000元。
中    華    民    國    97    年    9     月    2     日
                                書記官  陳景源                                                                                                                   E


司法院資訊處製作；財團法人民間司法改革基金會備份。
